# 计学撮要问题 1-3-7

提问人：cpab 时间：2019-02-01 08:19:39
问题 1-3-7 资产组内净流动资产的变动对减值测试中现金流量现值测算的影响
商誉减值 =推算收购100%股权的商誉 +报告日可辩认净资产在合并报表层面账面价值-最新评估的资产组可收回金额
一、可收回金额
对于可收回金额评估公司通常计算的是股权自由现金流量。
股权自由现金流量 = 企业自由现金流量-债权自由现金流量
债权自由现金流量 = 税后利息支出＋偿还债务本金－新借付息债务企业自由现金流量＝（税后净营业利润＋折旧及摊销）－（资本性支出＋营运资金增加）
即：股权自由现金流量 = 税后净营业利润＋折旧及摊销－资本性支出-营运资金增加-税后利息支出-偿还债务本金 +新借付息债务
评估对未来收益预测时，会对收益的范围予以调整，一方面需要将非经营性资产、负债和溢余资产从资产负债表中调出；另一方面需将非经营性资产、负债和溢余资产相关的收入和支出从利润表中调出。
二、对资产组的账面金额的认定：
资产减值准则对资产组的认定：资产组是企业可以认定的最小资产组合，其产生的现金流入应当基本上独立于其他资产或者资产组。资产组应当由与创造现金流入相关的资产构成。
再认定资产组应当考虑的因素： 1 ．资产组的认定，应当以资产组产生的主要现金流入是否独立于其他资产或者资产组的现金流入为依据。 2 ．资产组的认定，应当考虑企业管理层对生产经营活动的管理或者监控方式 (如是按照生产线、业务种类还是按照地区或者区域等) 和对资产的持续使用或者处置的决策方式等。
资产组的账面价值应当包括可直接归属于资产组并可以合理和一致地分摊至资产组的资产账面价值，通常不应当包括已确认负债的账面价值，但如不考虑该负债金额就无法确定资产组可收回金额的除外。这是因为在预计资产组的可收回金额时，既不包括与该资产组的资产无关的现金流量，也不包括与已在财务报表中确认的负债有关的现金流量。
三、资产组账面价值的确定基础应当与其可收回金额的确定方式相一致。
请教：
进行商誉减值测试：
1 、收购标的公司的业务，与收购方的原业务不同，不存在协同效应，此时可以将标的公司作为一个资产组，是否可以将标的公司在合并报表中的净资产的账面价值作为商誉减值测试资产组的账面价值？
从问题 1-3-7 表述的观点来看，资产组的账面价值只包含产生现金流的长期资产的账面价值（通常为固定资产、无形资产），考虑到在实务操作中，由于流动资产和流动负债与资产组现金流确定紧密联系，因此也可将营运资金（流动资产的期末余额-流动负债的期末余额）纳入资产组的账面价值，但同时可收回金额也要考虑营运资金。
综上，资产组的账面价包含资产负债表中的流动资产、长期资产、流动负债。报表中只剩下长期负债了，长期负债的账面余额是否可包含在资产组的账面价值呢？长期负债主要是借款、长期应付职工职薪酬、递延收益、递延所得税负债。其主要也是用于企业的经营中，与资产组能产出的现金流所需投入的现金流密不可分。是否也可将长期负债的账面余额包含在资产组的账面价值呢？同时在可收回金额时按股权自由现金流量= 税后净营业利润＋折旧及摊销－资本性支出-营运资金增加-税后利息支出-偿还债务本金 + 新借付息债务计算。保持资产组的账面价值与可收回的金额的比较基础一致。
即：在收购标的业务与收购方原有业务不存在协同效应时，资产组的账面价值可等于标的公司的净资产，可收回金额按股权自由现金流量的公式来计算，这样可以吗？如果不可以，麻烦请教错在何处？
2 、资产组的账面价值应当包括可直接归属于资产组并可以合理和一致地分摊至资产组的资产账面价值，通常不应当包括已确认负债的账面价值。为何通常不应当包括已确认负债的账面价值。这些负债的账面价值，是与资产组中的资产相关，日后需要支付的债务，为何不含呢？我没有想明白，麻烦请指正。
3 、问题 1-3-7，计算可收回金额的公式为税前现金流量 +（期末营运资金-期初的营运资产金），觉得是不是减（期末营运资金-期初的营运资产金），营运资金期末减期初为增加投入的营运资金。谢谢，请指正。

回答人：chenyiwei
1 、根据资产减值准则规定，“预计资产的未来现金流量也不应当包括筹资活动产生的现金流入或者流出以及与所得税收付有关的现金流量”。与之相对应，融资性负债不纳入资产组账面价值。
另外，商誉减值测试是在合并报表层面，以资产组为单位进行的，因此不等于母公司个别报表层面对股权投资的减值测试。
2 、可包含于资产组中的负债的账面价值一般包括：与资产相关的政府补助形成的递延收益、弃置费用相关的预计负债、经营性流动负债等。
3 、该举例中的营运资金均为负数，也就是净流动负债。所以包含期初营运资金的现金流量 = 税前现金流量 + 期初营运资金（此处为负数）-期末营运资金（此处为负数）。你的理解无误，但可能是算错了。